最　高　行　政　法　院　裁 　定
　　　　　　　　　　　　　94年度裁字第00294號
上　訴　人　丙○○
　　　　　　子○○
　　　　　　辛○○
　　　　　　乙○○
　　　　　　戊○○
　　　　　　己○○○
　　　　　　壬○○○
　　　　　　甲○○
　　　　　　庚○○
　　　　　　丁○○○
　　　　　　　　　　　共同送達代收人：癸○○
　　　　　　　　　　　桃園縣楊梅鎮○○路188號2號
被 上訴 人　內政部
代　表　人　蘇嘉全
上列當事人間因土地重劃事件，上訴人對於中華民國92年9月5日
臺北高等行政法院91年度訴字第740號判決，提起上訴，本院裁
定如下：
　　主  文
上訴駁回。
上訴審訴訟費用由上訴人負擔。
　　理  由
一、按對於高等行政法院判決上訴，非以其違背法令為理由，不
    得為之，行政訴訟法第242條定有明文。是對於高等行政法
    院判決上訴，若未具體說明原判決違背何項法令、不適用或
    如何適用不當之具體情事，即非主張原判決違背法令以為上
    訴理由，其上訴不應准許。
二、本件上訴人主張：（一）本件被上訴人於原審自承上訴人丙
    ○○重劃前土地取配面積為136.28平方公尺，與其建物面積
    133.17平方公尺，差數為3.11平方公尺，此部分即為平均地
    權條例第60條所指之「重劃區內未建築土地」，依法應優先
    折價抵付，然被上訴人對於本件上訴人全體之未建築土地全
    部未依法折抵，即逕以現金繳納，是原處分當屬違法。況本
    件被上訴人應遵循平均地權條例第60條之規定，亦與系爭土
    地地界線之直曲無關。（二）按本件被上訴人對上訴人等有
    合法建物之人，第二次減輕負擔幅度10%之行政裁量，所考
    量之重點在房地產景氣低迷及本區財務狀況之考慮等與上訴
    人受益程度無涉之理由，顯屬違法之裁量濫用。（三）本件
    系爭道路縱屬私人土地，但未經徵收，仍應類推適用市地重
    劃實施辦法第27條規定，不得計算臨街地之特別負擔。（四
     ）按行為時平均地權條例第60條所謂之共同負擔，應使重
    劃土地所有權人依其個人受益程度與全區土地受益總額之比
    例，負擔相關費用。在衡量個人受益程度時，對於全區土地
    所有權人均得享受之利益，解釋上即不得用以作為特定人受
    有利益之衡量事實，否則將使該特定人之負擔比例較平均數
    為高，並不公平。惟依被上訴人據為否准上訴人請求的第一
    個根據，即在於上訴人於重劃後亦受有重劃期間地價稅減免
    、重劃後第一次土地移轉減徵土地增值稅、重劃後公設完善
    可提高生活環境品質及土地利用，於上訴人屋後以減少抵費
    地方式留設排水溝等利益，然而此等利益本均屬重劃區內全
    體重劃所有權人均得到之利益，被上訴人一面承認上訴人所
    受利益較其他人低，另一面卻將其他人與上訴人均會受到的
    利益，視為上訴人特別受有之利益，而作為上訴人請求無據
    之理由，此種基於錯誤論理方式之裁量顯屬違法。又被上訴
    人訴稱於減免負擔後，上訴人等負擔比例較之平均負擔減輕
    1/4及1/2，惟對於如何得出有建築物部分減輕1/2負擔、無
    建築物部分減輕1/4，即為上訴人等較之其他人所受到利益
    之差額，被上訴人並未說明其計算標準。此種單純給予結論
    而無任何判斷基準得供評斷之作法，有欠公平，且有恣意擅
    斷，裁量恣意並違反公平原則之違法。又本重劃區內已有私
    有之既成道路，因可供建築之基地有限，在市價上本超出土
    地公告現值甚多，經重劃後整個重劃區可供建築基地增多，
    地價自當下降，再衡量整個重劃區將來的發展潛力，既有建
    地所有權人即上訴人等究否受有利益，自應提出相關數據確
    實加以衡量，被上訴人逕自引用閉門式的評議結論，實難令
    人信服。末按，被上訴人主張如再予減輕上訴人等負擔將影
    響重劃區財務，其所為計算似為本重劃區財務經依該處分之
    方式減輕負擔後，僅約有新臺幣（下同）620萬元之剩餘，
    再予減輕，恐將影響財務結構。惟查本件平均負擔比例為42
    .79%，距法定上限尚有些許空間，如增加平均負擔之比例2.
    21%至法定上限，其釋出之抵價地價值約有4,600萬元，此顯
    然超過全部免徵差額款之數額甚鉅，然而究竟是否可行，自
    應依重劃人因重劃所得利益為全盤重新取捨考量，尚非以不
    變動平均負擔比例為最重要考量，再從中計算是否得再予減
    輕。為此求為廢棄原判決，並撤銷訴願決定及原處分等語。
三、原審斟酌全辯論意旨及調查證據之結果，以：（一）按平均
    地權條例第60條規定之「按其土地受益比例共同負擔」，係
    屬不確定之法律概念，行政機關自得訂立該不確定之法律概
    念之細節性及闡釋性之法規命令以補充之，而對該重劃負擔
    及分配面積之計算之法規命令即為市地重劃實施辦法第29條
    及附件規定。市地重劃實施辦法第29條之規定並無違反母法
    之規定，則被上訴人依該市地重劃實施辦法第29條規定辦理
    ，應即係合於「按其土地受益比例共同負擔」之法條規定意
    旨。本件被上訴人就本案土地分配均係依上開規定辦理，此
    有被上訴人於92年4月24日所提答辯狀附件2之說明可稽，並
    無不符。上訴人主張被上訴人之重劃負擔及分配面積之計算
    ，有違「按其土地受益比例共同負擔」之規定云云，已不可
    採。（二）再就事實言，雖上訴人等所有之土地，於都市計
    畫細部計畫附帶規定應以市地重劃方式開發前，已有合法建
    物存在，此為兩造所不爭之事實，惟有建物存在並非即表示
    其土地利用價值較高，未有建物之可建築素地，因易於做最
    佳之利用，其價值並不低於已有建築物之土地，地價高低主
    要決定於都市計畫土地使用分區之劃定，故上訴人主張重劃
    後農業用地地價驟漲，而渠等土地價格暴跌云云，應不可採
    。另上訴人等土地重劃後亦有受益，例如重劃期間地價稅之
    減免、重劃後土地第一次移轉時其增值稅減徵40%，重劃後
    全區公共設施完備，可提高生活環境品質及土地利用價值，
    且為一勞永逸解決渠等楊梅鎮○○路旁既有房屋之污水排放
    問題，被上訴人已於渠等房屋後方以減少抵費地方式，留設
    排水溝供渠等使用，以上均有會勘紀錄、會議紀錄及簽均附
    於原處分卷可稽。上訴人等有受益，自符合平均地權條例第
    60條規定之「按其土地受益比例共同負擔」之原則，上訴人
    等自應共同負擔該條規定之項目。（三）有關上訴人等（以
    上訴人丙○○為例）土地分配計算式中C值之計列，係按其
    所有重劃前土地取配面積（136.28平方公尺）與其建物面積
    （133.17平方公尺）之差數（3.11平方公尺），佔其重劃前
    土地取配面積之比率（0.02282），乘以全區平均之C值（0.
    152922）而得（上訴人丙○○土地之C值為0.003489），此
    係依據市地重劃實施辦法第29條附件規定，上訴人空言質疑
    其數值之來源，殊不可採。（四）計算式最後加上136.28（
    重劃前土地面積）乘以0.1部分，係第二次減輕負擔10%而增
    加之應分配面積，上訴人等土地分配均依規定原則及計算公
    式計算而得，並無違誤。則以上訴人丙○○為例，其配得坐
    落楊梅鎮○○段217地號土地實際登記面積為142.28平方公
    尺，扣除應配面積108.39平方公尺後，增配面積33.89平方
    公尺，按重劃後評定地價每平方公尺1,285元計算之應繳差
    額地價435,487元，並無所謂未建築土地可言，上訴人等土
    地實際分配面積均略多於重劃前原面積，依平均地權條例第
    6條之1規定，自應繳納差額地價。上訴人主張如上訴人丙○
    ○重劃前土地取配面積為136.28平方公尺，與其建物面積
    133.17平方公尺相差3.11平方公尺，此部分即為平均地權條
    例第60條所指之「重劃區內未建築土地」，依法應優先折價
    抵付之部分云云，顯係誤會。（五）按對於不確定法律概念
    之審查密度，司法院釋字第553號解釋認為，原判斷之決策
    過程若係由專業及獨立行使職權之成員合議機構作成，應採
    取較低之審查密度，另應考量事件之性質，以該事件是否屬
    重要事項，若該事項係屬授益性行政，則法院亦應以低密度
    審查之。經查：原臺灣省政府地政處及被上訴人業已考量上
    訴人等土地受益程度較低，二度研提減輕負擔方案，送經桃
    園縣市地重劃委員會87年第3次會議及90年第1次會議審議通
    過予以減輕負擔在案，此有會議紀錄及簽附於原處分卷可查
    ，上開決定係由獨立之委員會所作成，且係屬授益行政，本
    院應承認該行為有其行政機關之判斷餘地，自應採低密度之
    適法性審查，而尊重行政機關之決定。況上訴人丙○○等之
    負擔與全區之平均總負擔比例42.79%相較，上訴人等位於民
    富路旁且有保留建物之土地減輕負擔後，負擔比例（約為
    21%至24%）約減輕5成，尚屬合理，且符合平均地權條例第
    60條第1項「按其土地受益比例共同負擔」規定原則，並無
    違誤。至於被上訴人雖亦考量與土地受益比例無關之「本重
    劃區財務狀況」為減輕之因素之一，但並非全以該因素為考
    量因素，是以並不影響被上訴人所為減輕之判斷。上訴人質
    疑被上訴人就減輕負擔，無任何判斷基準得供評斷之作法，
    有恣意擅斷，裁量恣意且違反公平原則之違法云云，顯未慮
    及法院審查行政行為之適法性之密度，自不可採。（六）各
    宗土地負擔之計算則依市地重劃實施辦法第29條附件規定辦
    理，已合於平均地權條第60條規定之「按其土地受益比例共
    同負擔」原則，至於減輕負擔之數額，係屬授益之行政行為
    ，並不納入估算平均負擔（成本）比率，減輕負擔與否不會
    亦不能影響全區總平均負擔比例及其他地主權益，僅係減少
    重劃區主辦單位地價收入，與法定上限之規定無關，自無從
    依法定上限規定，再予以減輕負擔。上訴人認增加至法定上
    限即可再減輕負擔云云，自屬誤會。（七）被上訴人業已考
    量部分土地所有權人一次繳納數10萬元差額地價恐有困難，
    准予分3年3期平均攤還本息（年息5%）方式繳納，但於繳納
    期限內地主得隨時一次或分次繳還全部差額地價，顧及上訴
    人丙○○等短期間籌款繳錢可能有所困難，予以彈性繳納，
    應為合理。（八）復查上訴人等土地所面臨之民富路雖於重
    劃前已開闢使用，惟該道路用地並未徵收，土地所有權仍屬
    私有，此為兩造所不爭，則其性質與平均地權條例第60條第
    1項中段規定之「公有道路」規定不同，自與市地重劃實施
    辦法第27條後段規定之「已開闢公有道路」不同，顯無從類
    推適用，系爭土地上之道路係為私人土地，但道路既未徵收
    ，仍應「類推適用」市地重劃實施辦法第27條之規定云云，
    殊非可採。則本件依同辦法第31條第1項第7款規定，該道路
    用地所有權應調配於可建築土地，而面臨該道路之土地則應
    計扣臨街地特別負擔，自屬無誤。（九）綜上所述，被上訴
    人依法否准上訴人減輕負擔之申請，並無不合，訴願決定遞
    予駁回，亦無違誤，因而駁回上訴人在原審之訴。
四、本院查：原審以前開理由駁回其於原審之訴，上訴人雖以原
    判決有裁量濫用、論理錯誤等違背法令情事，惟經核無非係
    執原審所不採之陳詞，就原審取捨證據認定事實及裁量權之
    職權行使，指摘原判決違誤求為廢棄，難認為合法，應予駁
    回。
五、依行政訴訟法第249條第1項前段、第104條、民事訴訟法第
    95條、第78條、第85條第1項前段，裁定如主文。
中    華    民    國    94    年    2    月     24    日
                  第二庭審判長法  官　葉　振　權
                              法  官  林　清　祥
                              法  官　劉　鑫　楨
                              法  官　吳　明　鴻
                              法  官　梁　松　雄
以  上  正  本  證  明  與  原  本  無  異
中    華    民    國    94    年    2    月    24     日
　　　　　　　　　　　　　　　書記官　阮　桂　芬
